【裁判字號】    99,交易,269
【裁判日期】    991019
【裁判案由】    過失致死
【裁判全文】
臺灣板橋地方法院刑事判決             99年度交易字第269號
公  訴  人  臺灣板橋地方法院檢察署檢察官
被      告  乙○○
上列被告因過失致死案件，經檢察官提起公訴（98年度偵字第28
828 號），被告於本院準備程序進行中，就被訴犯罪事實為有罪
之陳述，本院告知簡式審判程序之旨，並聽取其與公訴人之意見
後，經本院裁定進行簡式審判程序審理後，判決如下：
    主  文
乙○○從事業務之人，因業務上之過失致人於死，處有期徒刑伍
月，如易科罰金，以新臺幣貳仟元折算壹日。
    事  實
一、乙○○受僱於國堡門國際金屬有限公司（下稱國堡門公司）
    ，負責現場協助師傅施作鐵門安裝及駕車載貨或接送師傅等
    工作，以駕駛為其附隨業務，係從事業務之人，於民國98年
    9 月17日下午2 時9 分許，因依照國堡門公司老闆之指示欲
    至客戶處收取貨款，遂騎乘車牌號碼655-DEZ 號普通重型機
    車沿臺北縣中和市○○街55巷30弄往景平路92巷、新店市方
    向行駛，行經上開巷弄與景平路92巷無號誌之交岔路口時，
    本應隨時注意車前狀況，並採取必要之安全措施，且行車速
    度，行經無號誌之交岔路口，應減速慢行，作隨時停車之準
    備，以避免發生碰撞之危險，而按當時天氣晴、日間有自然
    光線、路面乾燥、無缺陷、道路無障礙及視距良好等情形，
    並無不能注意之情事，竟疏未注意及此，適有韓勛臣騎乘車
    牌號碼KFB-951 號普通重型機車沿臺北縣中和市○○街往景
    平路方向行駛，亦經過上開交岔路口，乙○○所騎乘上開機
    車即撞擊韓勛臣所騎乘之前開機車，致雙方人車倒地，韓勛
    臣受有右側第1 至10肋骨骨折、左側第2 肋骨骨折、右側眼
    骨、上頷骨及顴骨骨折、右側第5 指粉碎性骨折、第4 指撕
    脫性裂傷、四肢及軀幹多處挫傷及擦傷等傷害，嗣經送醫救
    治後，仍於同年9 月27日上午7 時38分許，因本件車禍後致
    胸挫傷、肋骨挫傷造成肋膜囊積血水、血胸引起心因性休克
    與呼吸衰竭死亡，而乙○○亦經送醫急救，且於偵查犯罪機
    關或公務員知悉其犯行前，向員警坦承肇事並接受裁判。
二、案經韓勛臣之妻甲○○、韓勛臣之女丙○○訴由臺北縣政府
    警察局中和第一分局移送暨臺灣板橋地方法院檢察署檢察官
    相驗後自動檢舉偵查起訴。
    理  由
壹、程序方面：本件被告乙○○所犯係死刑、無期徒刑、最輕本
    刑3 年以上有期徒刑以外之罪，其於準備程序就前揭被訴事
    實為有罪之陳述，經法官告知簡式審判程序之旨，並聽取其
    與公訴人之意見後，本院認無不得或不宜改依簡式審判程序
    進行之處，爰依刑事訴訟法第273 條之1 第1 項、第284 條
    之1 之規定，由本院裁定本件行簡式審判程序，合先敘明。
貳、實體方面：
一、上開事實，業據被告乙○○迭於警詢、偵訊及本院訊問時均
    坦承不諱，核與告訴人甲○○、丙○○指訴之情節大致相符
    ，並有道路交通事故調查報告表(一)、(二)、現場圖各1 份、現
    場照片48張、財團法人佛教慈濟醫院台北分院（下稱慈濟台
    北分院）診斷證明書1 紙及本院勘驗筆錄1 份附卷可證；又
    被害人韓勛臣確因本件車禍受傷死亡，亦經臺灣板橋地方法
    院檢察署檢察官督同法醫師相驗、解剖明確，並製有相驗屍
    體證明書、檢驗報告書、勘驗筆錄、慈濟台北分院病歷資料
    、法務部法醫研究所（98）醫剖字第0981103093號解剖報告
    書、（98）醫鑑字第0981103195號鑑定報告書各1 份、相驗
    及解剖照片36張在卷可憑。再按汽車行駛時，駕駛人應注意
    車前狀況，並隨時採取必要之安全措施，且行車速度，行經
    無號誌之交岔路口，應減速慢行，作隨時停車之準備，道路
    交通安全規則第94條第3 項、第93條第1 項第2 款分別定有
    明文。查被告既考領有合格駕照，對於上開規定自知之甚稔
    ，其於上揭時、地騎乘前開機車，應注意前開規定，且依照
    當時天氣晴、日間有自然光線、路面乾燥、無缺陷、道路無
    障礙及視距良好之情形，此有上開調查報告表可證，並無不
    能注意上開之情形，卻疏未注意及此，以致肇事，被告之行
    為自有過失，台灣省台北縣區車輛行車事故鑑定委員會鑑定
    亦同此，此有該委員會北縣鑑字第990720號鑑定意見書1 份
    （詳見本院卷第40至42頁）附卷足證。復被告前開過失行為
    與被害人死亡結果間，具有相當因果關係。故本案事證明確
    ，被告犯行堪以認定，應予依法論科。
二、按刑法上所謂業務，係指個人基於其社會地位繼續反覆所執
    行之事務，其主要部分之業務固不待論，即為完成主要業務
    所附隨之準備工作與輔助事務，亦應包括在內；而汽車駕駛
    人之駕駛工作，乃隨時可致他人身體、生命於危險之行為；
    然為期便捷交通、流暢運輸、發展經濟、提昇人類福祉，故
    對此類危險性工作，仍應予容許，性質上屬於可容許危險之
    範疇，惟從事此類繼續、反覆行為（業務）之人（駕駛人）
    ，不問其為執行主要業務行為，抑執行與之有直接、密切關
    係之準備工作或輔助行為，均應盡其經常注意俾免他人受有
    危險之特別注意義務；倘若其對此項特別注意義務，有所疏
    失致肇傷亡，而應負過失之責者，自亦難謂得以諉卸其業務
    過失致人於死、傷之加重結果犯刑責，最高法院71年台上字
    第1550號判例、84年度台上字第402 號判決可資參酌。被告
    於本院訊問時自承：伊要去收款，幫老闆收錢，伊是做裝鐵
    門的，公司名稱是國堡門（筆錄誤載為「國寶門」，茲予更
    正），伊作粗工，有工作時老闆就打電話給伊，主要是現場
    作施工，當時伊在公司工作時，老闆派伊去收錢，平常收錢
    不是伊工作，因為公司沒有人，平常伊上班都是幫師傅搬門
    ，有需要會開車去載貨或是接送師傅，開公司的車，案發當
    天沒有開公司的車，是騎自己的機車等語（詳見本院卷第61
    頁）明確，足見被告以鐵門施作為主要業務，駕車為其附隨
    業務。故核被告所為，係犯刑法第276 條第2 項之過失致死
    罪。公訴人認被告係犯同條第1 項之普通過失致死罪嫌，尚
    有未洽，惟基本社會事實同一，起訴法條應予變更。再查，
    被告於偵查犯罪機關或公務員知悉其犯行前，向員警坦承肇
    事並接受裁判乙節，此有臺北縣政府警察局中和一分局道路
    交通事故肇事人自首情形紀錄表1 份在卷可憑，是被告符合
    自首要件，爰依刑法第62條前段之規定，減輕其刑。爰審酌
    被告年輕識淺，且素行尚可，此有臺灣高等法院被告前案紀
    錄表1 份在卷可證，及肇事後坦承犯行，態度良好，惟因其
    前開過失行為，使被害人死亡，造成被害人與家屬天人永隔
    ，難以抹滅之傷痛，及迄今尚未與告訴人達成和解，賠償告
    訴人所受之損失，兼衡被告之智識程度、生活狀況等一切情
    狀，量處如主文所示之刑，併予諭知易科罰金之折算標準，
    以資懲儆。
據上論斷，應依刑事訴訟法第299 條第1 項前段、第300 條，刑
法第276 條第2 項、第62條前段、第41條第1 項前段，刑法施行
法第1 條之1 第1 項、第2 項前段，判決如主文。
本案經檢察官洪國朝到庭執行職務。
中    華    民    國    99    年    10    月    19    日
                  交通法庭  法  官  饒金鳳
以上正本證明與原本無異。
如不服本判決，應於判決送達後10日內，向本院提出上訴書狀，
且上訴書狀應敘述具體理由，而上訴書狀未敘述上訴理由者，應
於上訴期間（即自收受判決書之翌日起算10日）屆滿後20日內補
提理由書。
                            書記官  許雅琪
中    華    民    國    99    年    10    月    20    日
附錄本案論罪科刑法條全文：
中華民國刑法第276 條第2 項：
從事業務之人，因業務上之過失犯前項之罪者，處5 年以下有期
徒刑或拘役，得併科3,000 元以下罰金。

司法院資訊處製作；財團法人民間司法改革基金會備份。
